臺灣新北地方法院民事判決      
                                    111年度訴字第643號
原      告  廖嘉明
訴訟代理人  廖克仁
被      告  廖嘉苗
            廖嘉裕

訴訟代理人  廖振甫
被      告  廖崑益
被      告  中華民國財政部國有財產署

法定代理人  曾國基
訴訟代理人  郭曉蓉
複代理人    王貴蘭
            陳志賢
被      告  新北市政府養護工程處

法定代理人  馮兆麟
訴訟代理人  邱婉婷
            游瓊茹
上列當事人間請求分割共有物事件，於中華民國111年7月5日言
詞辯論終結，本院判決如下：
    主      文
兩造共有之坐落新北市○○區○○段○○○地號土地准予分割，其分割
方法如附圖所示之「E」部分面積二十四點一五平方公尺土地分
配與廖嘉裕、「D」部分面積二十五點六七平方公尺土地分配與
廖嘉苗、「B」部分面積八點五六平方公尺土地分配與廖嘉明、
「C」部分面積八點五六平方公尺土地分配與廖崑益、「A」部分
面積一點七一平方公尺土地分配與中華民國財政部國有財產署、
「F」部分面積六點八五平方公尺土地分配與新北市政府養護工
程處；並由新北市政府養護工程處應分別補償中華民國財政部國
有財產署新臺幣壹佰貳拾元、補償廖嘉裕新臺幣參佰元，廖嘉明
應補償廖嘉裕新臺幣參佰元，廖崑益應補償廖嘉裕新臺幣參佰元
。
訴訟費用由兩造依如附表所示「權利比例」欄所示之比例負擔之
。
    事實及理由
壹、程序部分：被告廖嘉苗、廖崑益經合法通知，均未於最後言
    詞辯論期日到場，核無民事訴訟法第386 條各款所列情形，
    爰依原告之聲請，由其一造辯論而為判決。
貳、當事人之主張：
一、原告廖嘉明方面：
    聲明：兩造共有坐落新北市○○區○○段000地號、面積75.50平
    方公尺土地應予分割，採變賣所得價金按比例分配之。
　　其陳述及所提出之證據如下：
（一）兩造共有坐落新北市○○區○○段000地號土地為兩造共有，
      兩造並未有不分割特約，亦無物之使用目的不能分割之情
      形，依據民法第823條第1項規定，請求予以變價分割。
（二）目前系爭土地是空地，沒有建築物。
二、被告廖嘉苗方面：被告廖嘉苗經合法通知未於最後言詞辯論
    期日到場，據其前到場所為之聲明及陳述略以：
    聲明：請求駁回原告之訴。
　　其陳述略如下：被告廖嘉苗贊成按照現狀分割。
三、被告廖嘉裕方面：
    聲明：請求駁回原告之訴。
　　其陳述略如下：
（一）兩造間尚有鄰近3筆共有土地相連（青雲段225、229-1、2
      39地號）需系爭土地通行，現為共有土地之通路及系爭土
      地使用分區為道路用地，為避免滋生通行權紛爭，故維持
      原狀較為妥適。
（二）因為鄰地還要通行，希望以假分割方案圖的乙案。
四、被告中華民國財政部國有財產署方面：
    聲明：請求駁回原告之訴。
　　其陳述及所提出之證據如下：
（一）系爭土地為公共設施用地，建議不要分割。如果要分割，
      希望分配與新北市政府相鄰。其餘與新北市政府相同。
（二）依新北市政府養護工程處函略以：宥於市府財政，暫無撥
      用計畫；另依原告告知近期將就臨接系爭土地之同段229-
      1地號提起分割之訴。綜上，為利後續管理，援用貴院111
      年4月21日分割圖說，再將國有持分單獨配置如方案圖之
      區位。
（三）採假分割方案圖的甲、乙案均可。
五、被告新北市政府養護工程處方面：
    聲明：請求駁回原告之訴。
　　其陳述及所提出之證據如下：
（一）原告主張依民法第823條請求裁判分割，並無理由。由民
      法第823條條文可知，原告訴請裁判分割應以分割方法不
      能協議或協議罹於時效為前提，意即原告應以協議分割優
      先，原告未證明其有請求其他共有人協議分割，逕自主張
      裁判分割系爭共有物，欠缺權利保護必要，法院應予判決
      駁回。
（二）退步言之，共有物分割方法須以原物分配為原則，例外方
      採以變價分割之方式，原告聲請系爭不動產為變價分割，
      除無從達到土地共有人最大經濟效益，且若採取變價分割
      方式，將使土地需用機關日後須耗費更多成本取得公用土
      地，有害公益。本案系爭土地使用分區為道路用地，且本
      處亦為相鄰同地段229-1地號之共有人，系爭土地雖尚未
      經開闢，惟國家負有維持都市計畫公共設施用地完整之國
      家義務存在，另為免日後地方政府執行都市計畫，取得土
      地之成本費用提高，請按本處之應有部分比例為原物分割
      ，位置如方案圖。
（三）原則上不希望分割，如果要分割，希望以原物分割，如假
      分割方案圖之甲案。
六、被告廖崑益方面：被告廖崑益經合法通知，未於言詞辯論期
    日到場，亦未提出準備書狀作何聲明或陳述。
參、得心證之理由：
一、原告主張坐落新北市○○區○○段000地號、面積75.50平方公尺
    土地為兩造所共有，其權利比例如附表所示等節，為被告所
    不爭執，且有土地登記謄本在卷可參，則原告主張之此部分
    事實堪以採信。按「各共有人，除法令另有規定外，得隨時
    請求分割共有物。但因物之使用目的不能分割或契約訂有不
    分割之期限者，不在此限。」，民法第823條定有明文，經
    查，本件兩造並無不分割之契約存在，且前揭兩造共有之土
    地為之都市計畫使用分區劃為道路用地，目前狀態為空地，
    為兩造不爭執之事實，則該土地亦無因使用目的不能分割之
    情形存在，至於日後可能經由公用徵收開闢為公用道路，並
    非現在系爭土地不能分割之障礙事由，故原告請求裁判分割
    前揭兩造共有之土地一節，堪以准許。
二、又按「共有物之分割，依共有人協議之方法行之。」、「分
    割之方法不能協議決定，或於協議決定後因消滅時效完成經
    共有人拒絕履行者，法院得因任何共有人之請求，命為下列
    之分配：一、以原物分配於各共有人。但各共有人均受原物
    之分配顯有困難者，得將原物分配於部分共有人。二、原物
    分配顯有困難時，得變賣共有物，以價金分配於各共有人；
    或以原物之一部分分配於各共有人，他部分變賣，以價金分
    配於各共有人。」、「以原物為分配時，如共有人中有未受
    分配，或不能按其應有部分受分配者，得以金錢補償之。」
    ，民法第824條第1項至第3項分別定有明文。經查，本件原
    告主張以將兩造共有之土地變賣後，以賣得價金分配與各共
    有人，其餘到場之共有人則主張以原物分割，其分割方法並
    無法達成一致。又查，兩造共有之前揭土地於都市計畫中劃
    為道路用地，日後不能供作興建房屋使用，目前又為空地，
    供鄰地出入，現在將土地變賣亦無法達成土地利用價值，故
    本院認為以原物分割方式較為適當，並採取假分割方案圖中
    之「乙案」作為本件兩造共有之前揭土地之分割方法，即如
    附圖所示之「E」部分分配與廖嘉裕、「D」部分分配與廖嘉
    苗、「B」部分分配與廖嘉明、「C」部分分配與廖崑益、「
    A」部分分配與國有財產署、「F」部分分配與新北市政府養
    護工程處；又因本件土地面積較小，各共有人所受分配土地
    囿於面積無法完全符合其權利比例，故由受分配土地面積較
    其權利比例稍多之共有人以金錢補償其中少受分配之共有人
    ，故應由被告新北市政府養護工程處補償國有財產署120元
    、補償廖嘉裕300元，另廖嘉明及廖崑益應各補償廖嘉裕300
    元。
肆、本件事證已臻明確，兩造其餘主張及攻擊防禦方法與證據，
    經本院斟酌後，與本件判決結果已不生影響，故不一一論列
    ，附此敘明。
伍、結論：原告之訴為有理由，依民事訴訟法第385條第1項前段
    、第80條之1，判決如主文。
中　　華　　民　　國　　111 　年　　7 　　月　　26　　日
　　　　　　　　　民事第六庭  法　官　許瑞東
以上正本係照原本作成
如對本判決上訴，須於判決送達後20日內向本院提出上訴狀。如
委任律師提起上訴者，應一併繳納上訴審裁判費。
中　　華　　民　　國　　111 　年　　7 　　月　　26　　日
                              書記官  曾怡婷
附表：
新北市○○區○○段000地號土地共有人      編號 姓        名 權利比例 分配位置 分得面積（平方公尺） 分割後公告現值差額（新臺幣：元） 1 廖嘉裕 二十五分之八 E 24.15 -900元 2 廖嘉苗 五十分之十七 D 25.67 0 3 廖嘉明 一百五十分之十七 B 8.56 300元 4 廖崑益 一百五十分之十七 C 8.56 300元 5 中華民國財政部國有財產署 七百五十分之十七 A 1.71 -120元 6 新北市政府養護工程處 七百五十分之六十八 F 6.85 420元